臺灣高雄地方法院刑事判決　　　　　　　92年度訴字第2919號
　　公　訴　人　臺灣高雄地方法院檢察署檢察官
　　被　　　告　寅○○○
　　　　　　　　癸○○
上列被告等因常業詐欺案件，經臺灣高雄地方法院檢察署檢察官
提起公訴（92年度偵字第4297、5682、8630、10363 、16622 號
）暨聲請併案辦理（同上署93年度偵緝字第1405號、臺灣嘉義地
方法院檢察署92年度偵字第6529號、93年度偵字第1147號、臺灣
屏東地方法院檢察署93年度偵緝字第248 號、臺灣桃園地方法院
檢察署93年度偵緝字第485 號），本院判決如下：
    主  文
寅○○○、癸○○共同以意圖為自己不法之所有，以詐術使人將
本人之物交付為常業，寅○○○處有期徒刑貳年，癸○○處有期
徒刑貳年貳月。
    事  實
一、寅○○○與癸○○及真實姓名、年籍均不詳之某自稱「趙興
    良」成年男子、某自稱「曹振」成年男子、某自稱「陳榮輝
    」成年男子、某自稱「謝崑龍」成年男子等人，共同意圖為
    自己不法所有之犯意聯絡，由寅○○○於民國91年11月21日
    ，向高雄市政府申請登記在高雄巿苓雅區○○路39號設立「
    詠烽有限公司」，並設倉庫及辦公室於高雄縣鳥松鄉○○路
    13之2 號，又由寅○○○以其名義，向臺灣中小企業銀行苓
    雅分行、合作金庫銀行大順分行、華南銀行苓雅分行申請支
    票帳戶，另癸○○於詠烽有限公司擔任搬運貨物工作，復由
    癸○○出面僱用不知情之壬○○、庚○○分別擔任會計及搬
    運工。嗣渠等自91年11月間起，利用「詠烽有限公司」之名
    義，以上揭寅○○○申請臺灣中小企業銀行苓雅分行即期支
    票向鼎順有限公司等如附表一所示之廠商訂購貨物，使該等
    公司誤認「詠烽有限公司」有能力支付貨款，而應允「詠烽
    有限公司」得以即期支票支付貨款後，寅○○○等人即訂購
    貨物，再開立如附表一所示支票支付貨款，使如附表一所示
    廠商陷於錯誤而交付如附表一所示價值之貨物予寅○○○等
    人。寅○○○等人即以此為業，並恃以維生。嗣因如附表一
    所示廠商所收取之支票屆期陸續退票，而前往「詠烽有限公
    司」設立地點及倉庫查看，發現早已人去樓空，始知受騙。
二、癸○○復承前犯意，與真實姓名、年籍均不詳之某自稱「趙
    興良」成年男子、某自稱「林金龍」真名為巳○○成年男子
    等人，共同基於意圖為自己不法所有之犯意聯絡，在高雄市
    ○○街74號設立「慶鈺有限公司」，並利用不知情之辛○○
    以其名義向高雄銀行三多分行申請支票帳戶供癸○○等人詐
    騙使用。渠等於91年12月間，由巳○○自稱「林金龍」出面
    向申○○佯稱訂購檳榔17萬5 千元，並開立如附表二所示支
    票支付貨款，使申○○誤認渠等有能力支付貨款，乃陷於錯
    誤而交付檳榔予巳○○等人。癸○○即以此為業，並恃以維
    生。嗣因如附表二所示支票屆期退票，申○○始知受騙。
三、案經如附表一、二告訴人告訴，並由臺灣高雄地方法院檢察
    署檢察官偵查起訴及臺灣嘉義地方法院檢察署檢察官、臺灣
    屏東地方法院檢察署檢察官、臺灣桃園地方法院檢察署檢察
    官聲請併案審理。
    理  由
壹、證據能力方面：
一、按被告以外之人（包括證人、鑑定人、告訴人、被害人及共
    同被告等）於審判外之陳述雖不符刑事訴訟法第159 條之1
    至之4 等4 條之規定，而經當事人於審判程序同意作為證據
    ，法院審酌該言詞陳述或書面陳述作成時之情況，認為適當
    者，亦得為證據；當事人、代理人或辯護人於法院調查證據
    時，知有刑事訴訟法第159 條第1 項不得為證據之情形，而
    未於言詞辯論終結前聲明異議者，視為有前項之同意，同法
    第159 條之5 定有明文。立法意旨在於傳聞證據未經當事人
    之反對詰問予以核實，原則上先予排除。惟若當事人已放棄
    反對詰問權，於審判程序中表明同意該等傳聞證據可作為證
    據；或於言詞辯論終結前未聲明異議，基於尊重當事人對傳
    聞證據之處分權，及證據資料愈豐富，愈有助於真實發見之
    理念，且強化言詞辯論主義，使訴訟程序得以順暢進行，上
    開傳聞證據亦均具有證據能力。本件庚○○、壬○○、丙○○、顏蔡玉蘭、丁○○、陳玄欣、黃國勝、蔣美蘭、王淑真
    歐文川、戊○○、午○○、林清水、辰○○、張豊坤、尤瑞
    敏己○○、子○○、張鈞琪、乙○○、辛○○、龔中嶽在警
    詢時所為之陳述，其性質雖均屬傳聞證據，而檢察官、被告
    均已知上述筆錄乃屬傳聞證據，然於本院準備程序均表示對
    於上開陳述之證據能力無意見（參本院卷第229 頁），且均
    未於言詞辯論終結前對該等筆錄內容異議，依上開規定，視
    為均已同意庚○○等人於警詢時之陳述作為本案之證據，本
    院審酌庚○○等人上開筆錄作成時，距案發日較近，當時記
    憶自較深刻，可立即反應所知，不致因時隔日久而遺忘案情
    ，客觀上應具有較可信之特別情況，且亦為證明犯罪事實存
    否所必要，認為適當，是庚○○等人於警詢時之證言自均具
    有證據能力。
二、庚○○、壬○○於偵查中具結後，向檢察官所為之陳述，雖
    為被告以外之人於審判外之陳述，屬於傳聞證據，然此乃庚○○等人於偵查中向檢察官所為之陳述，且本院審酌庚○○
    等人於偵查中陳述時之外在環境及情況，均無顯有不可信之
    情況，應認庚○○等人於偵查中向檢察官所為之陳述，符合
    刑事訴訟法第159 條之1 第2 項之規定，得為證據，而有證
    據能力。
三、按刑事訴訟法第187 條、第188 條規定：證人具結前，應告
    以具結之義務及偽證之處罰。對於不令具結之證人，應告以
    當據實陳述，不得匿、飾、增、減。具結應於訊問前為之。
    但應否具結有疑義者，得命於訊問後為之。又同法第158 條
    之3 ：證人、鑑定人依法應具結而未具結者，其證言或鑑定
    意見，不得作為證據。核其立法意旨，在以具結擔保其證言
    係據實陳述，倘違背該等具結規定，其等證言，即因欠缺程
    序方面之法定要件，難認為係合法之證據資料。而刑事審判
    上之共同被告，係為訴訟經濟等原因，由檢察官或自訴人合
    併或追加起訴，或由法院合併審判所形成，其間各別被告及
    犯罪事實仍獨立存在。故共同被告對其他共同被告之案件而
    言，為被告以外之第三人，本質上屬於證人，自不能因案件
    合併關係而影響其他共同被告原享有之憲法上各項權利，大
    法官會議解釋第582 號解釋文亦載明斯旨。查辛○○於93年
    3 月25日及同年4 月15日於台灣嘉義地方法院檢察署接受訊
    問之偵訊筆錄，係於其被訴詐欺案件中以被告身分所為之供
    述，並非係以證人地位供承有關被告癸○○犯案情事，且未
    有簽立結文，有上開案卷在卷可稽。則辛○○上揭供述，對
    於被告癸○○之犯罪事實而言，應認無證據能力。
貳、實體部分：
一、訊據被告寅○○○固坦承：伊本人申請設立「詠烽有限公司
    」，及向台灣中小企業銀行苓雅分行、合作金庫大順分行、
    華南銀行苓雅分行，申請支票帳戶，並於附表一所示之時間
    於詠烽有限公司工作，並曾簽收如附表一編號三、四貨物及
    開立上揭台灣中小企業銀行苓雅分行支票帳戶之支票支付予
    附表一編號三、四廠商之事實，惟矢口否認有何詐欺之犯行
    ，辯稱：伊是因向地下錢莊借款，錢莊的人要合夥開公司，
    邀伊加入，並使用伊的名義登記為公司負責人及開立支票帳
    戶供公司使用，伊不知情他們是騙人的云云。訊據被告癸○○固坦承：伊受自稱龍伯之成年男子僱用，於詠烽有限公司
    工作，擔任搬運貨物工作。東山路13之2 號是伊跟「龍伯」
    一起去跟屋主承租的。壬○○、庚○○均係伊介紹至詠烽有
    限公司工作，分別擔任會計、搬運工。伊曾帶庚○○去申請
    3 支電話，供詠烽有限公司使用，庚○○因此獲得龍伯給付
    報酬3 千元。辛○○是伊之女婿，伊曾叫辛○○跟龍伯一起
    去高雄銀行三多分行等銀行開立支票帳戶等事實，惟矢口否
    認有何詐欺之犯行，辯稱：伊僅是於詠烽有限公司擔任搬運
    工，沒有為詐欺犯行，伊沒有將貨物從東山路搬到其他地方
    ，伊有看過「龍伯」他們把貨物從東山路搬出去，但搬到那
    裡去伊不知道。是「龍伯」帶辛○○去開支票帳戶，因為伊
    跟「龍伯」還有辛○○要一起投資開公司，所以伊叫辛○○
    跟「龍伯」一起去銀行開支票帳戶，開了二、三間，後來公
    司沒有開，支票都是「龍伯」拿去的。伊沒有去嘉義跟申○○訂檳榔。給申○○十七萬元的票伊不知道，退票的事情，
    是退票後聽辛○○說才知道云云。然查：
（一）被告寅○○○於91年11月21日，向高雄市政府申請登記設
      立「詠烽有限公司」（公司地址設在高雄巿苓雅區○○路
      39號1 樓，並以其名義向台灣中小企業銀行苓雅分行、華
      南銀行苓雅分行、合作金庫銀行大順分行申請開立支票帳
      戶，申領支票使用乙情，為被告寅○○○所是認，並有公
      司基本資料查詢、營業登記資料公示查詢、支票帳戶開戶
      基本資料、支票存款對帳單等在卷可稽。
（二）告訴人等如附表一所示公司，共出售如附表一所示價值之
      貨物予被告寅○○○所擔任負責人、被告癸○○擔任搬運
      工並負責僱用員工等事項之「詠烽有限公司」，經被告等
      分別以前揭所申請之台灣中小企業銀行苓雅分行之支票支
      付如附表一所示之貨款，嗣該等支票屆期提示，均退票未
      獲付款乙節，業據告訴人鼎順有限公司代表人蔣美蘭、峻
      邦企業社代表人王淑真、馥豪股份有限公司代理人錢秀全
      、燕子實業有限公司代表人陳玄欣、晏欣有限公司代表人
      黃國勝、良豐不鏽鋼管件有限公司代表人歐文川、峻林有
      限公司代理人林清水、樺星有限公司代表人未○○分別於
      警詢中指述綦詳，復經證人蔣美蘭、陳玄欣、黃國勝、未
      ○○、戊○○、午○○於本院審理時證述明確，且為被告
      寅○○○、癸○○自承不諱，並有卷附之訂購單、送貨單
      、交貨單、支票暨退票理由單、交易明細、統一發票影本
      、查詢電話用戶名稱及裝機地址登記表、名片影本、對帳
      單、被告寅○○○退票紀錄、存款往來明細表等在卷可憑
      。
（三）告訴人申○○出售如附表二所示價值之貨物予被告癸○○
      等人，經被告癸○○等以前揭辛○○所申請之高雄銀行三
      多分行支票支付如附表二所示之貨款，嗣該等支票屆期提
      示，未獲付款乙節，業據告訴人申○○、證人辛○○分別
      於警詢中指述綦詳，且經證人辛○○於本院審理時證述明
      確，並有卷附之支票暨退票理由單、大額退票資料等在卷
      可憑。
（四）詠烽有限公司部分：（１）證人蔣美蘭即告訴人鼎順有限
      公司代表人於本院審理時結證稱：（有無見過在庭被告二
      人？）女的（即被告寅○○○）沒有見過，但男的（被告
      癸○○）曾經送支票到我們公司，見過一次。（見本院卷
      第263 頁）；（２）證人陳玄欣即子實業有限公司代表人
      於本院審理時證稱：（有無見過在庭被告二人？）男的有
      點印象，因為我送貨去詠烽公司時有一個胖胖的男生，跟
      在庭被告癸○○長的很像，女的就是開票給我們的人，所
      以我有見過。（與被告寅○○○見過幾次？）一次，在送
      貨的地點高雄縣鳥松鄉○○路13之2 號，被告寅○○○當
      場開票給我，她是在旁邊的桌子當場簽發支票給我。（見
      到胖胖的男生很像被告癸○○的人，是否就是見到被告寅
      ○○○的同一次？）是。（見到很像被告癸○○的男子，
      他在那邊作何事？）他在泡茶。（向你們公司訂貨的人，
      叫什麼名字？）自稱姓曹，送貨時我有遇到他，也有跟他
      講話。（參本院卷第265 至267 頁）；（３）證人即晏欣
      有限公司代表人黃國勝於本院審理時證稱：（是否曾三次
      送貨至高雄縣鳥松鄉○○路13之2 號？）是。（這三次送
      貨有無見過在庭被告二人？）送三次貨，我去二次，我有
      一點點印象有看到過被告寅○○○。（看到被告寅○○○
      在那裡作什麼？）她在那裡走來走去。（之前有無跟詠烽
      公司交易過？）沒有。（沒有交易過，為何敢收支票？）
      我看詠烽公司看起來正常，票只有一個星期而已，想說沒
      有關係。（貨款50 9, 359 元是否已清償？）都沒有清償
      。（見本院卷第268 、269 頁）；（４）證人庚○○於警
      詢證稱：91年12月1 日癸○○帶我去申請00-0000000、00
      -0000000電話供公司使用，於92年1 月中旬正式在詠烽公
      司擔任搬運工，當時公司有很多貨物進出，我與癸○○等
      人就負責搬運工作，主要是把鳥松鄉○○路13之2 號的貨
      物，搬運至路竹鄉○○路190 號，日薪1 千元，只做10天
      ，公司於92年1 月底就無預警停業，當時癸○○有拿1 萬
      元給我，亦未說明公司為何停業，就未再聯繫。當時公司
      老闆是寅○○○，負責分配工作是癸○○，壬○○（癸○○女兒）擔任會計，另外還有真實姓名不詳的自稱社長之
      男子、綽號阿良之男子及自稱曹振之男子。（參台灣省高
      雄縣政府警察局高縣警刑經字第0920080505號卷第5 至8
      頁），及於本院證稱：（有無見過在庭被告二人？）我有
      見過這二個人。（在何處見過他們？）在高雄縣鳥松鄉○○路13之2 號工廠內見過他們。（在工廠內作何事？）搬
      貨。（誰僱用你？）是被告癸○○。（被告癸○○負責何
      事？）他叫我搬貨我就搬。（被告寅○○○在高雄縣鳥松
      鄉○○路13之2 號工廠任何職務？）她在點貨。（詳本院
      卷第277 、278 頁）；（５）證人壬○○於警詢證稱：於
      92年1 月初，我父親癸○○帶我至鳥松詠烽公司擔任會計
      ，月薪二萬元，只做二十幾天，公司於92年1 月底就無預
      警停業。當時父親癸○○有拿2 萬元給我，等到2月1日農
      曆年過後，我問父親何時開工，父親說已無工作了，其他
      部分寅○○○自己要處理。詠烽公司老闆是寅○○○，負
      責分配工作是癸○○，還有真實姓名不詳自稱社長之男子
      、趙興良之男子、自稱曹振之男子。（參台灣省高雄縣政
      府警察局高縣警刑經字第0920080505號卷第9 至12頁），
      於本院審理時指稱：（是否曾在92年1 月在高雄縣鳥松鄉
      ○○路13之2 號詠烽公司工作過？）是。（任何職務？）
      會計。（何人叫妳去工作？）是我父親，他說那裡有欠人
      叫我過去。（有無一個叫趙興良的人？）就是龍伯（良的
      台語就是龍），所以大家都叫他龍伯。龍伯是老闆有發薪
      水給我（見本院卷第279 至281 頁）等語明確。
（五）慶鈺公司部分：證人辛○○於92年11月13日調查局詢問時
      證述：於91年6 月間，為改善生活，遂同意擔任癸○○等
      人設立慶鈺有限公司之人頭負責人，並於同年6 月至11月
      間，陸續配合癸○○及龍伯向高雄銀行三多分行等多家銀
      行申領空白支票，該等空白支票均由癸○○等人使用。慶
      鈺公司營業登記項目係耐火材料之買賣批發及工程承包，
      但僅由癸○○、龍伯二人不斷購進鐵片材料、保溫及保冷
      等空調材料等，從未雇用任何員工進行銷貨活動，似乎從
      未有實際營業行為。癸○○邀請我擔任慶鈺公司人頭負責
      人時，曾允諾會分紅及分配股權給我，但該公司於91年11
      月倒閉，人去樓空等語。復於本院證稱：（曾到高雄銀行
      三多分行、華南銀行、合庫一心分行，開設甲存帳戶領取
      支票？）有。（支票領出來是自己使用或交給誰？）我領
      出來後就放在公司，供公司使用。（是那一間公司？）我
      忘記了，在高雄市74號，慶裕有限公司的樣子。（何人叫
      你去開帳戶申請支票？）是被告癸○○。（誰陪你去辦開
      戶手續？）被告癸○○及綽號龍伯的人。（支票領出來交
      給誰？）領出來就放公司的辦公桌的抽屜裡，被告癸○○
      說公司要使用等語明確（參本院卷第285 、286 頁）。
（六）按依現行刑法關於共同正犯係以其主觀之犯意及客觀之犯
      行為標準，凡以自己犯罪之意思而參與犯罪，無論其所參
      與者是否犯罪構成要件之行為，皆為正犯，其以幫助他人
      犯罪之意思而參與犯罪，其所參與者，茍係犯罪構成要件
      之行為，亦為正犯。查被告寅○○○為詠烽公司登記負責
      人，且將所申請開立之支票均供公司使用，又經常於詠烽
      公司負責交付支票予廠商及簽收貨物；被告癸○○於詠烽
      公司負責僱用庚○○、壬○○、發放薪水予庚○○、壬○○、搬運貨物、分配工作等，依其2 人於詠烽公司所負責
      之職務範圍及參與程度，其2 人當無對詠烽公司事務一無
      所悉之理，足徵被告2 人否認知悉詠烽公司從事詐騙貨物
      並參與共同詐騙之辯解，顯非事實，無可採信。另被告癸○○復與趙興良、巳○○等人使用辛○○申請之支票向被
      害人詐騙檳榔，足徵被告癸○○係以自己犯罪之意思而參
      與犯罪，且參與犯罪構成要件之行為，其所辯其未參與本
      案犯罪行為之實際運作，要屬卸責之詞，殊無可採
（七）綜上各情，足認被告寅○○○、癸○○等人以詠烽公司名
      義密集、連續訂購貨物，並開立寅○○○名義、無意兌現
      之支票給付，使如附表一所示被害人誤信被告寅○○○等
      人有償付之意願及能力而交付貨物至詠烽公司，顯係施用
      詐術使被害人陷於錯誤，其等確有不法所有之意圖，至為
      明確。另被告癸○○與趙興良、巳○○等人，由巳○○出
      面，持辛○○名義、無意償付之支票給付，使如附表二被
      害人誤信被告癸○○等人有償付之意願及能力而交付貨物
      ，顯係施用詐術使被害人陷於錯誤，其等確有不法所有之
      意圖甚明。是本案事證明確，被告寅○○○、癸○○犯行
      洵堪認定。
二、按刑法上所謂常業犯，指反覆以同種類行為為目的之社會活
    動之職業性犯罪而言，至於犯罪所得之多寡，是否恃此犯罪
    為唯一之謀生職業，則非所問，縱令兼有其他職業，仍無礙
    於該常業犯罪之成立（最高法院85年度臺上字第510 號判例
    參照）。查被告寅○○○與癸○○及某自稱趙興良成年男子
    、某自稱曹振成年男子、某自稱陳榮輝成年男子、某自稱謝
    崑龍成年男子等人，利用「詠烽公司」為幌子，以進貨之名
    、行詐騙之實，於約3 個月之時間中，詐騙8 位被害人，得
    款170 餘萬元；及被告癸○○與某自稱趙興良成年男子、巳
    ○○等人，以「慶鈺公司」為幌子，以進貨之名、行詐騙之
    實，得款17餘萬元，被告2 人顯係均以詐欺之行為為業賴以
    維生。是核被告寅○○○、癸○○所為，係犯刑法第340 條
    之常業詐欺罪。被告寅○○○與癸○○及某自稱趙興良成年
    男子、某自稱曹振成年男子、某自稱陳榮輝成年男子、某自
    稱謝崑龍成年男子就上述詐騙附表一被害人犯行間，有犯意
    聯絡，行為分擔，為共同正犯。另被告癸○○與某自稱趙興
    良成年男子、巳○○等人，就上述詐騙附表二被害人犯行間
    ，有犯意聯絡，行為分擔，亦為共同正犯。至被告寅○○○
    、癸○○詐騙附表一編號六、七、八被害人部分及被告癸○○詐騙附表二被害人部分，雖未據公訴人提起公訴，然被告
    寅○○○、癸○○前揭反覆多次詐欺犯行，係基於同一常業
    犯意，且常業犯在性質上屬反覆數行為之集合犯，為實質上
    一罪（最高法院93年度臺上字第3560號判決、93年度臺上字
    第2894號判決參照），此部分因與已起訴部分，具有實質上
    一罪之關係，且經檢察官移送併案審理，為起訴效力所及，
    是本院自應併予審究。爰審酌被告寅○○○、癸○○犯罪手
    段雖和平，惟犯罪動機、目的係為圖私利，其等詐騙廠商出
    貨，致廠商追索無門，受有損害非輕，詐騙金額達170 餘萬
    元，犯罪後尚未能與告訴人等和解，惟考及被告寅○○○、
    癸○○所受教育程度非高，且並非主導本件詐騙犯行之人，
    及犯罪後坦承部分犯行，參以被告寅○○○為詠烽公司登記
    負責人，且將所申請開立之支票均供公司使用，並於詠烽公
    司負責交付支票予廠商及簽收貨物；被告癸○○於詠烽公司
    負責僱用員工、發放薪水、搬運貨物、分配工作等，以及被
    告癸○○復另與趙興良等人詐騙檳榔達17餘萬元等一切情狀
    ，分別量處如主文所示之刑，以資儆懲。
參、退併案部分：
一、屏東地方法院檢察署93年度偵緝字第248 號移送併辦意旨略
    以：被告寅○○○與自稱「郭永德」、「郭榮源」之人，基
    於共同犯意，意圖為自己不法之所有，無意支付對價，卻在
    民國92年1 月15日，由「郭永德」以電話向在屏東縣屏東市
    從事酒類銷售之辰○○訂購酒類，共計新台幣90,700元，辰
    ○○不疑有詐而受騙，如數將訂購的酒送到高雄縣鳳山市○○街17巷7 號開喜超市內，交給當時在場的「郭榮源」點收
    ，「郭榮源」當場簽發發票人為寅○○○的支票一張，金額
    90,700元，發票日為92年1 月17日，交給辰○○。次日，「
    郭永德」再訂購酒類7,680 元，辰○○仍如數交到同一地點
    ，「郭永德」並簽發發票人為寅○○○的支票一張，金額7,
    680 元，發票日為92年1 月17 日 ，交給辰○○。嗣後，辰
    ○○將支票提示兌領，但因存款不足而遭退票，辰○○趕至
    開喜超市查看時，已經人去樓空，始知受騙。因認被告寅○○○此部分涉有詐欺取財罪嫌且與本案具有連續犯之關係云
    云。然按犯罪事實應依證據認定之，無證據不得認定犯罪事
    實，刑事訴訟法第154 條第2 項定有明文。訊據被告寅○○○堅決否認涉有此部份犯行，辯稱：伊不知道開喜超市在那
    裡，根本不知情此事。經查：證人即被害人辰○○於本院結
    證稱：是郭榮源、郭永德他們打電話給伊訂貨，伊送貨至開
    喜超市時，被告寅○○○在外面跟人聊天，是郭先生交支票
    給伊；證人蔡豊坤於本院結證稱：伊曾經送貨到高雄縣鳳山
    市○○街17巷7 號2 次，是郭永德訂貨，貨送過去也是他收
    的等語（上均見本院卷第281 至284 頁），是依證人上揭證
    述，開喜超市負責訂貨、收貨者均非被告寅○○○，證人亦
    未見被告寅○○○出現於開喜超市店內負責何事，僅憑被告
    寅○○○曾出現於開喜超市店外，及開喜超市使用被告寅○○○之支票給付貨款，本院尚無從確認被告寅○○○與郭榮
    源、郭永德是否有犯意聯絡或行為分擔，而為本件詐欺取財
    犯行之共犯。綜上，本院認檢察官聲請併案辦理之部分，既
    無法與起訴事實構成連續犯之關係，也與起訴事實非基於一
    個常業詐欺之犯意為之，與起訴事實無任何實質上或裁判上
    一罪關係，為起訴效力所不及，無法併予審判，應退回檢察
    官另行處理。
二、臺灣桃園地方法院檢察署93年度偵緝字第485 號移送併辦意
    旨略以：被告寅○○○與鄭水能等人共同意圖為自己不法所
    有，由鄭水能虛設健昕實業有限公司行為（下稱健昕公司）
    ，並由不詳之人冒用陳志強名義設立郵局劃撥帳號00000000
    使用，渠等復於民國91年7 月間，先由明名陳志強之出面向
    己○○承租桃園縣楊梅鎮○○○路○ 段351 巷88號房屋，再
    由另一不詳男子於92年3 月20日出面向張秀祺承租桃園縣楊
    梅鎮○○街211 號房屋，並於同年4 月20日交付寅○○○開
    立之合作金庫（支票號碼為REO035469 ，面額為新台幣38,
    500）支 票一紙以抵付租金。其後即由不詳之人於同年3 月
    初，以健昕公司名義，打電話向乙○○訂購價值約292, 920
    元之香精油，嗣後並交付陳祖榮開立之華南商業銀行北投分
    行支票（支票號碼為GC0000000 ，面額為292,920）一 紙抵
    付貨款；冒用陳志強名義之人又於同年3 月底以健昕公司名
    義向丑○○訂購價值175,000 之環保袋，然嗣後支票均不付
    兌現，且經乙○○、丑○○至公司地址察看，亦已人去樓空
    ，至此渠等始知受騙。因認被告寅○○○此部分涉有詐欺取
    財罪嫌且與本案具有連續犯之關係云云。然按犯罪事實應依
    證據認定之，無證據不得認定犯罪事實，刑事訴訟法第154
    條第2 項定有明文。訊據被告寅○○○堅決否認涉有此部份
    犯行，辯稱：健昕公司及鄭水能伊均不知道，伊也沒有去桃
    園縣楊梅鎮○○街211 號承租房子。經查：依被害人己○○
    、張秀祺、乙○○、丑○○警詢之供述，均未提及被告寅○○○，復經檢察官於偵查中提示被告寅○○○照片予被害人
    己○○、張秀祺、乙○○、丑○○辨認，渠4 人仍證述並未
    見過被告寅○○○（參台灣桃園地方法院檢察署92年度偵字
    第13670 號卷92年11月11日偵訊筆錄），是依卷內所存證據
    ，本件租用健昕公司辦公室、訂貨、收貨及交付支票者均非
    被告寅○○○，卷內亦無證據證明被告寅○○○是否於健昕
    公司擔任何事務，尚無從僅憑健昕公司使用被告寅○○○之
    支票給付貨款，即遽認被告寅○○○與鄭水能等人有何犯意
    聯絡或行為分擔，而為本件詐欺取財犯行之共犯。綜上，本
    院認檢察官聲請併案辦理之部分，既無法與起訴事實構成連
    續犯之關係，也與起訴事實非基於一個常業詐欺之犯意為之
    ，與起訴事實無任何實質上或裁判上一罪關係，為起訴效力
    所不及，無法併予審判，應退回檢察官另行處理。
三、臺灣高雄地方法院檢察署93年度偵緝字第1405號移送併辦意
    旨略以：被告寅○○○意圖為自己不法所有，基於概括之犯
    意，於88年6 月13日，向卯○○借貸新台幣25萬元，並開立
    同額支票1 張，以取信於卯○○，詎上開支票屆期不獲兌現
    。因認被告寅○○○此部分涉有詐欺取財罪嫌且與本案具有
    連續犯之關係云云。惟被告寅○○○前開經論罪之詐欺犯行
    ，均係利用「詠烽公司」為幌子，以進貨之名、行詐騙之實
    ，而詐騙被害人之貨物，與併案之事實為借貸金錢，行為態
    樣並不相同，難認被告寅○○○係基於同一常業詐欺之犯意
    為之，是與起訴事實無任何實質上或裁判上一罪關係，為起
    訴效力所不及，無法併予審判，應退回檢察官另行處理。
據上論斷，應依刑事訴訟法第299 條第1 項前段，刑法第28條、
第340 條，判決如主文。
本案經檢察官甲○○到庭執行職務。
中　　華　　民　　國　　94　　年　　12　　月　　15　　日
                  刑事第四庭  審判長  法　官　郭玫利
                                      法　官  陳振嘉
                                      法　官  林意芳
以上正本證明與原本無異。
如不服本判決，應於收受送達後10日內向本院提出上訴書狀。
　　　　　　　　　　　　　　　　　　　書記官  曾秀鳳
中　　華　　民　　國　　94　　年　　12　　月　　15　　日
附錄本案論罪科刑法條：
刑法第340條：
以犯第 339 條之罪為常業者，處 1 年以上 7 年以下有期徒刑，
得併科 5 萬元以下罰金。
【附表一】詠烽有限公司部分：
┌──┬────┬────┬─────┬──────┬─────┐
│編號│廠商名稱│交易時間│交易貨品名│付款情況　　│損失金額　│
│　　│　　　　│　      │稱　      │　　　　　　│（新台幣）│
├──┼────┼────┼─────┼──────┼─────┤
│一　│鼎順有限│91.11.23│保溫材料　│開立支票一紙│95,235元　│
│　　│公司    │   ～　 │　        │（台灣中小企│　        │
│　　│代表人：│92.01.30│　        │銀苓雅分行、│　        │
│　　│  蔣美蘭│　      │　        │AQ0000000、 │　        │
│    │        │        │          │發票人為曹趙│          │
│    │        │        │          │阿玉、新台幣│          │
│    │        │        │          │95,235元）  │          │
│    │        │        │          │給付貨款，然│          │
│    │        │        │          │因存款不足退│          │
│    │        │        │          │票，未兌現  │          │
├──┼────┼────┼─────┼──────┼─────┤
│二　│峻邦企業│91.12月 │不鏽鋼球塞│開立支票一紙│110,775元 │
│　　│社      │下旬 ～ │閥        │（台灣中小企│　        │
│　　│代表人：│92.02.10│　　　　　│銀苓雅分行、│　        │
│　　│　王淑真│　      │　　　　　│AQ0000000、 │　　　　　│
│    │        │        │          │發票人為曹趙│          │
│    │        │        │          │阿玉、新台幣│          │
│    │        │        │          │110,775元） │          │
│    │        │        │          │給付貨款，然│          │
│    │        │        │          │因存款不足退│          │
│    │        │        │          │票，未兌現  │          │
├──┼────┼────┼─────┼──────┼─────┤
│三　│馥豪股份│91.12.30│空調保冷用│開立支票一紙│221,760元 │
│　　│有限公司│   ～   │商品「互豪│（台灣中小企│          │
│　　│代表人：│92.01.30│龍板」    │銀苓雅分行、│          │
│    │  錢秀全│        │          │AQ0000000、 │          │
│    │        │        │          │發票人為曹趙│          │
│    │        │        │          │阿玉、新台幣│          │
│    │        │        │          │221,760元） │          │
│    │        │        │          │給付貨款，然│          │
│    │        │        │          │因存款不足退│          │
│    │        │        │          │票，未兌現  │          │
├──┼────┼────┼─────┼──────┼─────┤
│四　│燕子實業│92.01.09│組合式馬桶│開立支票一紙│89,760元  │
│　　│有限公司│   ～   │          │（台灣中小企│          │
│    │代表人：│92.01.20│          │銀苓雅分行、│          │
│    │  陳玄欣│        │          │AQ0000000、 │          │
│    │        │        │          │發票人為曹趙│          │
│    │        │        │          │阿玉、新台幣│          │
│    │        │        │          │89,760元）  │          │
│    │        │        │          │給付貨款，然│          │
│    │        │        │          │因存款不足退│          │
│    │        │        │          │票，未兌現  │          │
├──┼────┼────┼─────┼──────┼─────┤
│五  │晏欣有限│92.01.09│保溫材料  │開立支票一紙│509,359元 │
│    │公司    │   ～   │          │（台灣中小企│          │
│    │代表人：│92.01.24│          │銀苓雅分行、│          │
│    │  黃國勝│        │          │AQ0000000、 │          │
│    │        │        │          │發票人為曹趙│          │
│    │        │        │          │阿玉、新台幣│          │
│    │        │        │          │509,359元） │          │
│    │        │        │          │給付貨款，然│          │
│    │        │        │          │因存款不足退│          │
│    │        │        │          │票，未兌現  │          │
├──┼────┼────┼─────┼──────┼─────┤
│六  │良豐不鏽│92.01月 │工業用之不│開立支票一紙│139,455元 │
│    │鋼管件有│初某日、│鏽鋼鋼管配│（台灣中小企│          │
│    │限公司  │92.01.16│件        │銀苓雅分行、│          │
│    │代表人：│        │          │ARO180003、 │          │
│    │  歐文川│        │          │發票人為曹趙│          │
│    │        │        │          │阿玉、新台幣│          │
│    │        │        │          │65,709元）  │          │
│    │        │        │          │給付第一批貨│          │
│    │        │        │          │款，然因存款│          │
│    │        │        │          │不足退票，未│          │
│    │        │        │          │兌現，第二次│          │
│    │        │        │          │未給付貨款  │          │
├──┼────┼────┼─────┼──────┼─────┤
│七  │峻林有限│91.12月 │菸酒      │開立支票二紙│116,000元 │
│    │公司    │間某日～│          │（台灣中小企│          │
│    │代表人：│92.01月 │          │銀苓雅分行、│          │
│    │  林清水│間某日  │          │發票人為曹趙│          │
│    │        │        │          │阿玉、RE03│          │
│    │        │        │          │53037、金額 │          │
│    │        │        │          │35,000元；│          │
│    │        │        │          │DC0000000、 │          │
│    │        │        │          │金額81,000元│          │
│    │        │        │          │）給付貨款，│          │
│    │        │        │          │然因存款不足│          │
│    │        │        │          │退票，未兌現│          │
├──┼────┼────┼─────┼──────┼─────┤
│八  │樺星有限│91.12.28│點焊鋼絲網│開立支票二紙│470,615元 │
│    │公司    │   、   │          │（台灣中小企│          │
│    │代表人：│92.01.17│          │銀苓雅分行、│          │
│    │  未○○│        │          │發票人為曹趙│          │
│    │        │        │          │阿玉、票號│          │
│    │        │        │          │AQ0000000、 │          │
│    │        │        │          │207,270元； │          │
│    │        │        │          │票號AQ0135│          │
│    │        │        │          │215 、263,34│          │
│    │        │        │          │元）給付貨款│          │
│    │        │        │          │，然因存款不│          │
│    │        │        │          │足退票，未兌│          │
│    │        │        │          │現          │          │
└──┴────┴────┴─────┴──────┴─────┘
【附表二】慶鈺有限公司部分：
┌──┬────┬────┬─────┬──────┬─────┐
│編號│被害人  │交易時間│交易貨品名│付款情況　　│損失金額　│
│　　│　　　　│　      │稱　      │　　　　　　│（新台幣）│
├──┼────┼────┼─────┼──────┼─────┤
│一  │申○○  │91.12月 │檳榔      │開立支票一紙│175,000元 │
│    │        │間某日  │          │（發票人為徐│          │
│    │        │        │          │進興、票號為│          │
│    │        │        │          │AP0000000、 │          │
│    │        │        │          │金額為新台幣│          │
│    │        │        │          │175,000元） │          │
│    │        │        │          │，提供巳○○│          │
│    │        │        │          │給付貨款，未│          │
│    │        │        │          │兌現        │          │
└──┴────┴────┴─────┴──────┴─────┘
